【裁判字號】    89,易緝,438
【裁判日期】    890814
【裁判案由】    偽造署押
【裁判全文】
台灣台中地方法院刑事判決                        八十九年度易緝字第四三八號
    公  訴  人  台灣台中地方法院檢察署檢察官
    被      告  乙○○
    選任辯護人  袁烈輝
右列被告因偽造文書案件，經檢察官提起公訴（八十七年度偵字第九三五九號），本
院判決如左：
    主      文
乙○○行使偽造文書，足以生損害於公眾及他人，處有期徒刑肆月。八十四年十一月
八日台中市警察局偵訊筆錄及贓物認領保管收據內「甲○○」之簽名及指印，均沒收
。
    事      實
一、乙○○因詐欺、偽造有價證券等案件，經台灣高雄地方法院發布通緝。嗣因積欠
    楊慧貞、張啟二、王少奇、楊志文金錢，遭楊慧貞等人（本院另案審結），以挾
    持等強暴之方式索債，乙○○為掩飾其通緝犯之身分，竟於民國八十四年十一月
    八日，假冒其弟甲○○（四十七年八月四日生、身分證統一編號：Ｚ00000
    0000號）之名，向台中市警察局刑警隊報案，接續於偵訊筆錄末行被訊人之
    下，簽署甲○○姓名一式、捺其指印一枚；於該筆錄塗改處按捺指印六枚；於筆
    錄騎縫處按捺指印五枚；於贓物認領保管收據具領人欄簽署甲○○姓名一式，並
    按捺指印一枚，偽造成表示已收受領回所列之被害財物，具有收據性質之私文書
    ，再持以行使，交還員警憑辦，足以生損害於警察機關受理報案、調查、司法機
    關偵查、審理之正確性及甲○○本人。嗣該案經檢察官起訴後，甲○○於審判中
    到庭陳明係遭冒名報案，始為承審法官查悉上情。
二、案經台灣台中地方法院檢察署檢察官自動檢舉偵辦。
    理      由
一、右揭事實，業據被告乙○○於本院審理時坦承不諱，並經被害人甲○○於八十六
    年三月十一日本院審理八十五年度訴字第一二五○號重利案件時，到庭證述明確
    ，復有台中市警察局偵訊筆錄、贓物認領保管收據各一份在卷可證。又上開警訊
    筆錄內之指紋經送內政部警政署刑事警察局鑑定結果，以人工析鑑比對與甲○○
    之指紋不符；續將上開筆錄內之指紋輸入電腦指紋自動析鑑系統比對，發現與該
    局檔存乙○○之指紋卡上左拇指指紋相符，有該局指紋鑑定書一份附卷可稽。被
    告於台中市警察局之偵訊筆錄中偽簽甲○○之姓名並捺指印，用以表示係甲○○
    之署名，而該署名既非甲○○所簽，自屬偽造甲○○之署押。又被告於贓物認領
    保管收據內偽簽甲○○之姓名，含有表示收受領回所列被害財物之意思，當屬收
    據之私文書性質，其簽名後再交付員警，顯然於該私文書之內容有所主張，自足
    以生損害於警察機關受理報案、調查、司法機關偵查、審理之正確性及甲○○本
    人。是本件被告偽造私文書復持以行使之罪證已臻明確，其犯行洵堪認定。
二、核被告所為，係犯刑法第二百十六條、第二百十條之行使偽造私文書罪。其偽造
    甲○○之署押，係偽造私文書之階段行為；偽造私文書後復持以行使，偽造之低
    度行為應為行使之高度行為所吸收，均不另論罪。被告先後多次偽造甲○○之署
    押，係在同一事件內，以單一之犯意為之，本僅得論處一偽造署押之罪責，惟有
    關在台中市警察局之偵訊筆錄內偽造署押之行為，既係偽造私文書之階段行為，
    不再論罪，自不得將在偵訊筆錄中與贓物認領保管收據具領人欄內之偽造署押，
    予以割裂，獨立論處另一偽造署押之罪。本件檢察官認被告僅犯刑法第二百十七
    條之偽造署押罪，未論及被告涉犯行使偽造私文書罪，惟該偽造署押既屬行使偽
    造私文書之階段行為，二者自具有實質一罪之關係，有關行使偽造私文書部分，
    當為起訴效力所及，依審判不可分原則，本院自得併予審理。爰審酌被告之品行
    、犯罪之動機、手段、所生危害及坦承犯行之犯後態度等一切情狀，量處如主文
    所示之刑，以示懲儆。八十四年十一月八日台中市警察局偵訊筆錄及贓物認領保
    管收據內「甲○○」之簽名及指印，均係偽造之署押，應併依刑法第二百十九條
    之規定，宣告沒收。
三、據上論斷，應依刑事訴訟法第二百九十九條第一項前段、刑法第二百十六條、第
    二百十條、第二百十九條，判決如主文。
本案經檢察官王清杰到庭執行職務
中      華      民      國      八十九      年      八    月    十四    日
                                      台灣台中地方法院刑事第七庭
                                          法  官  張恩賜
右正本證明與原本無異。
如不服本判決，應於判決送達後十日內向本院提出上訴狀，上訴於臺灣高等法院臺中
分院( 須附繕本 )。
                                          書記官
中      華      民      國      八十九      年      八    月    十四    日
附錄論罪科刑之法條︰
刑法第二百十條︰偽造變造私文書，足以生損害於於公眾或他人者，處五年以下有
期徒刑。
刑法第二百十六條︰行使第二百十條至第二百十五條之文書者，依偽造變造文書或
登載不實事項或使登載不實事項之規定。


司法院資訊處製作；財團法人民間司法改革基金會備份。
